臺灣高等法院臺南分院刑事判決
111年度上易字第526號
上  訴  人  臺灣臺南地方檢察署檢察官
上  訴  人  
即  被  告  吳昀芷




上列上訴人因被告詐欺案件，不服臺灣臺南地方法院110年度易
字第1068號中華民國111年8月3日第一審判決（起訴案號：臺灣
臺南地方檢察署110年度偵緝字第639號），提起上訴，本院判決
如下：
    主      文
上訴駁回。
    事實及理由
壹、犯罪事實
    吳昀芷明知其並未與英國籍人士結婚，亦未取得任何遺產，
    因經濟狀況困窘，竟意圖為自己不法之所有，基於詐欺取財
    之犯意，接續以其已與英國籍人士結婚，在英國財力雄厚，
    即將繼承英國籍丈夫遺產等事由向吳陳罔詐騙，並以繳交遺
    產稅金、配偶醫療費用等不實事項向吳陳罔借款，致使吳陳
    罔陷於錯誤後，於附表所示時間，交付如附表所示金錢，而
    詐欺取財得手共計新臺幣（下同）18萬元。嗣於109年11月2
    0日，吳昀芷又以相同事由向吳陳罔借款5萬元，因吳陳罔已
    無現金而向其子吳福祥調借，經吳福祥提醒而察覺有異，乃
    於109年11月29日報警處理並提出告訴，因而查獲上情。
貳、證據能力部分
一、被告否認以下證據之證據能力，辯稱：㈠警詢、偵訊筆錄我
    都沒有做；㈡被告另案筆錄部分，借貸與詐欺不同，檢察官
    、法官一直認為我是詐騙，對於筆錄我有意見，我誤會法官
    的意思，我也不知道為何變成詐欺取財；㈢吳陳罔之警詢筆
    錄及指認紀錄，我不知道怎麼做的，指認嫌疑人紀錄表編號
    6才是我的照片；㈣吳福祥的筆錄我不知道是怎麼做的，我連
    吳福祥長怎麼樣我都不知道；㈤告訴人提款紀錄部分，我沒
    有幫吳陳罔領錢，我跟吳陳罔借錢，她叫我在家等，她去領
    錢給我等語。經查：　
㈠、被告本案警詢、偵查筆錄(偵緝卷第7-9頁、127-135頁、215-
    221頁)，均有被告簽名於筆錄之末，復經本院勘驗警詢、偵
    訊錄影，錄影畫面中受訊問人為被告，除可由檢察官人別訊
    問時之回答內容可證外，被告亦坦承其為錄影畫面中受詢問
    、訊問之人，有本院勘驗筆錄可參(本院卷第349頁)，是被
    告以上開理由否認本案警詢、偵訊筆錄之證據能力，即非有
    據。至於被告另案之警詢、偵訊、審理筆錄，均亦均經被告
    於筆錄之末簽名，被告辯稱，其誤解檢察官、法官之意而被
    認定為詐欺取財，尚與證據能力有無之判斷無涉。
㈡、被告以外之人於審判中有下列情形之一，其於檢察事務官、
    司法警察官或司法警察調查中所為之陳述，經證明具有可信
    之特別情況，且為證明犯罪事實之存否所必要者，得為證據
    ：一、死亡者。刑事訴訟法第159條之3第1項第1款定有明文
    。告訴人吳陳罔於110年2月25日死亡，其於本案109年11月2
    9日、12月7日所製作之警詢筆錄及指認犯罪嫌疑人紀錄表，
    被告雖辯稱不知道怎麼做的等語，然偵查中證人之詢問、訊
    問，並無刑事訴訟法第166條、第166之1至166條之5，關於
    審判中證人交互詰問程序之適用，是告訴人吳陳罔於警詢時
    ，在被告未在場之情況下所為之警詢筆錄，並無違反法律程
    序可言。而觀諸告訴人吳陳罔警詢筆錄之記載方式，係由警
    員與告訴人吳陳罔以一問一答方式進行，並均經告訴人吳陳
    罔於筆錄之末蓋用指印，其中109年11月29日警詢筆錄，係
    告訴人吳陳罔發覺受騙後，主動前往警局報案並製作筆錄，
    並非配合警方調查或蒐集證據，其於警詢中之陳述，自無刻
    意配合警員辦案而虛偽陳述之必要，再者，告訴人吳陳罔於
    警詢中指稱，被告之詐騙手法為佯稱有外國配偶將匯錢回臺
    灣等情，恰與被告另案詐騙手法如出一轍，此有被告如附表
    一所示之另案供述可資佐證，顯見告訴人吳陳罔實無虛構犯
    罪情節之情況，其於警詢時所述，具有特別之可信性，至於
    被告辯稱，只有指認嫌疑人紀錄表編號6之照片是其照片，
    因告訴人吳陳罔指認被告之照片即為編號6之照片，與被告
    所辯並無不符，由此益見，告訴人吳陳罔於警詢時所為之陳
    述，與事實應為相符，具有特別之可信性，且為證明本件犯
    罪事實所必要，應有證據能力。
㈢、證人吳福祥於偵查中之證述，因證人吳福祥並非親眼見聞告
    訴人吳陳罔遭詐欺過程之人，其於偵查中之證述，亦非證明
    被告本件犯行所必要，應認無證據能力。　
㈣、告訴人農會、漁會存摺影本，性質上屬金融業者於業務上或
    通常業務過程所需製作之紀錄文書，依刑事訴訟法第159條
    之4第2款規定，有證據能力。至於被告是否與告訴人吳陳罔
    前往領款，與證據能力之判斷無關，併予敘明。　　
二、刑事訴訟法第159條之5規定，被告以外之人於審判外之陳述
    ，雖不符前4條之規定，而經當事人於審判程序同意作為證
    據，法院審酌該言詞陳述或書面陳述作成時之情況，認為適
    當者，亦得為證據。當事人、代理人或辯護人於法院調查證
    據時，知有第159條第1項不得為證據之情形，而未於言詞辯
    論終結前聲明異議者，視為有前項之同意。查：本判決以下
    所引用之傳聞證據，檢察官、被告於審判程序中均同意作為
    證據使用，或知有傳聞證據之情形而未於言詞辯論終結前聲
    明異議，本院審酌該等證據作成時之情況，並無違法取證之
    情形，又與本案有關聯性，認為以之作為證據應屬適當，均
    具有證據能力。
參、證明力部分
一、被告雖坦承於附表所示時間，陸續收取告訴人吳陳罔所交付
    之現金共計18萬元，然矢口否認有何詐欺取財之犯行，辯稱
    ：我是跟吳陳罔借款25萬元，有還7萬元，所以剩18萬元沒
    還，我原本要還錢，但是她家電話沒人接，我英國籍的先生
    是在107年12月18日死亡，但26日我才知道，108年3月林肯
    律師在英國倫敦處理遺囑的事，後來出了車禍，大概1年多
    恢復，我有資力還款，Jeffery有一筆錢要給我，是用比特
    幣，只要拿到錢就可以還錢等語。
二、告訴人吳陳罔指稱：我於107年11月初至109年4月28日，在○
    ○農會每次向櫃檯人員領取3萬至4萬元，陸陸續續總共被詐
    騙6次，金額約為20萬元左右，被告稱她在國外的丈夫會帶
    一筆錢回臺灣，到時候會將錢還給我，我每次都是到櫃檯領
    取現金交給她，109年11月20日，被告又要跟我拿5萬元，因
    為我沒有現金給她，我就打電話告訴我二兒子吳福祥，他說
    我被詐騙(警卷第3-7頁)、我於107年3月23日12時許，至漁
    會櫃檯領完錢，出來進去被告的車上，將現金2萬元交給被
    告；107年6月28日12時許，至漁會櫃檯領完錢，出來進去被
    告的車上，將現金3萬元交給被告；107年7月2日11時許，至
    漁會櫃檯領完錢，出來進去被告的車上，將現金5萬元交給
    被告；107年11月1日12時許，至漁會櫃檯領完錢，出來進去
    被告的車上，將現金2萬元交給被告；107年12月19日12時許
    ，至漁會櫃檯領完錢，出來進去被告的車上，將現金5仟元
    交給被告；107年12月28日12時許，至漁會櫃檯領完錢，出
    來進去被告的車上，將現金1萬元交給被告；108年6月4日12
    時許，至漁會櫃檯領完錢，出來進去被告的車上，將現金2
    萬元交給被告；109年4月8日12時許，至漁會櫃檯領完錢，
    出來進去被告的車上，將現金1萬元交給被告；107年12月18
    日12時許，至農會櫃檯領完錢，出來進去被告的車上，將現
    金7仟元交給被告；109年4月8日12時許，至農會櫃檯領完錢
    ，出來進去被告的車上，將現金8仟元交給被告(同卷第9-12
    頁)等語，並有其所提出之○○區農會、○○○漁會存摺交易明細
    可稽(警卷第21-27頁、29-37頁)，此外： 
㈠、被告於偵查中供稱：我第一個丈夫離婚，第二個丈夫過世，
    第二個丈夫叫詹姆斯盧壽福，是外國人，我們在英國有登記
    結婚，他來臺灣第一天就因心臟病過世，還沒有到醫院就心
    臟病過世，是在台東心肌梗塞，他是107年或108年4月12日
    過世，他應該是依親名義來台，要來找我，我跟人家借錢的
    理由是我先生過世後有留給我一些東西，我錢不夠就跟朋友
    借，我有跟朋友說我先生在英國有遺產，還有說我要繼承男
    友在英國的1.5億元財產(偵緝卷第129-135頁)、我都叫吳陳
    罔嬸嬸，我跟她說我在國外有結婚，但是我先生過世了，需
    要一些費用跟她借，我先生過世前，我是跟她說他有生病，
    我需要錢，總共借了20幾萬元。我跟吳陳罔說我有一筆錢要
    從外國進來，要扣稅金，所以借錢去繳稅金，有的是繳醫療
    費，有的是說要繳稅金，她人很好都會借我(同卷第215-221
    頁)等語，核其上開供述內容，與告訴人吳陳罔指稱，被告
    以外國配偶名義向其借款，且嗣後將以外籍配偶之財產清償
    等情，亦屬相符。
㈡、被告於本案犯罪同一時期，另以相同或類似之詐術，向如附
    表一所示之人進行詐騙，此有如附表一所示之被告另案供述
    可參，而被告就所稱在英國結婚、繼承遺產等內容，歷次供
    述均不一致，或稱遺產金額為1億美金（編號２①）、至少有5
    仟萬美金（編號２④）；或稱曾經與英國配偶在印尼見面（編
    號２⑤）、或稱不曾見面就死了（附表編號２⑥、３），且被告
    於附表編號２③所示另案109年1月18日偵訊中曾稱：我先生是
    英國人，借錢是因為要繳稅金、遺產稅、手續費等，現在都
    繳完了等語，卻又於本案如原判決附表編號９、所示之109
    年4月8日，再以相同理由向告訴人吳陳罔借款，其顯然係以
    不實之事項四處誆騙，導致於後續不同案件之偵查、審理程
    序，就同一事件供述均不相一致。
㈢、被告於本案供稱，其英國籍配偶於107年或108年4月12日過世
    ，地點在臺灣台東，當時以依親名義來台等情，經檢察官於
    偵查中函詢內政部移民署，以110年9月16日移署資字第1100
    096291號函覆稱：查無英國籍人士以在臺配偶吳昀芷為依親
    對象之居留相關資料(偵緝卷第165頁)，並調取上開期間之
    相驗屍體證明書紀錄，亦無符合被告供稱英國籍人士死亡之
    相關資料(同卷第179-201頁)，是被告供稱，其英國籍配偶
    在上開時間以依親名義來臺後死亡等情，顯非實在，則其向
    告訴人吳陳罔以將獲得英國籍配偶鉅額遺產，需費用處理遺
    產事宜為由借款，已屬積極施行詐術之行為，應屬明確。
三、被告雖辯稱，僅是向告訴人吳陳罔借款，其有還款能力，並
    非詐騙，確實有英國籍配偶且繼承其遺產等語，然金錢借貸
    之原因事實，如牽涉對於還款能力與意願之衡酌時，借款人
    本有誠實告知之義務，如以積極之欺瞞或不實之資訊，營造
    借款人有充分之還款能力，導致貸與人對其出借款項受清償
    之可能性判斷錯誤，而因此交付金錢，則借款人當應就其以
    積極方式陷貸與人於錯誤之行為，負刑法上之詐欺取財罪責
    ，已非單純民事借貸責任，經查：
㈠、被告並無英國籍配偶，亦無繼承其遺產之事，已屬明確，而
    此情更為被告所明知，此由被告另案扣押之行動電話通訊軟
    體內容可知，被告與其所稱英國籍配偶，於107年3月22日才
    透過通訊軟體結識，並稱「你可以傳張照片嗎！讓我知道你
    是誰」(附表三編號１、２)，又於同年3月24日向對方稱「我
    從來沒在網路上交朋友，你是第一個，緣分吧！」、同年月
    29日稱：「我們結婚以後我要跟隨你」(附表三編號６①）、
    同年4月4日稱：「可是英國跟臺灣人結婚不會很麻煩嗎」(
    附表三編號７③)等語，足證明被告並無與英國籍人士結婚之
    事實。甚且，被告透過通訊軟體與其所稱之英國籍配偶聯繫
    ，於107年12月26日後，改由不詳之人(即被告所稱英國籍丈
    夫之友人Jeffery)與被告聯繫，並告知被告其英國籍丈夫已
    死亡(本院卷第447-450頁)，被告回稱：「我跟他還沒有結
    婚怎麼可能繼承他的遺產呢！我是臺灣人他是英國人怎麼可
    能繼承呢！」、「一大筆錢怎麼能入我一個女人的臺灣帳戶
    呢！」等語(附表三編號、)，亦可證明被告明知其並未與
    英國籍配偶結婚，亦無所謂繼承英國籍配偶遺產之事，然被
    告卻於本案107年3月23日至109年4月8日間，接續以其有英
    國籍配偶，將繼承龐大遺產為由，數度向告訴人吳陳罔詐騙
    ，其有詐欺取財之不法所有意圖，本屬明確。
㈡、被告另案扣案手機之通訊體內容，固有被告以「老公」相稱
    之通話對象(暱稱godspeed，即被告所稱英國籍配偶Jamse，
    見附表三)，亦有自稱被告英國籍配偶友人Jeffery之人透過
    同一帳號與被告聯繫之通話記錄(見附表三編號以後)，及
    被告與暱稱Jeffery.Scott之人之通話紀錄（見附表二），
    此經本院調取另案扣案手機，由被告指出相關對話紀錄翻拍
    在卷，並經本院勘驗上開手機，擷取相關對話紀錄附卷。依
    被告與上開帳號通話之內容，被告確實與通訊軟體暱稱「go
    dspeed」、「Jeffery.Scott」之人長期通聯，並談及結婚
    、遺產繼承或律師之事，然被告因「godspeed」、「Jeffer
    y.Scott」多次未履行承諾而對其等所述內容早有存疑，並
    於通聯紀錄中多次質疑其等所述內容之真實性(附表三編號８
    、、、、、、)，是被告亦明知「godspeed」、「Jef
    fery.Scott」所稱繼承遺產之事並不實在，其並無可能繼承
    英國籍配偶之遺產甚明，此由被告於通訊軟體稱：「我跟他
    還沒有結婚怎麼可能繼承他的遺產呢！我是臺灣人他是英國
    人怎麼可能繼承呢！」等語即屬明瞭，而被告因不甘受騙，
    於經濟困窘之情況下，竟對身邊親友以相同之理由施以詐騙
    ，此可由被告於對話中稱：「我晚上會靜靜的慎重思考，想
    看看有什麼理由再跟我二哥騙錢，我只能試試看，我沒有把
    握，因我已經騙他兩次了，連付高利貸的利息總共騙他借我
    40萬台幣」(附表三編號８)、「我會想辦法從我哥哥那邊再
    騙點錢，可是禮拜六、禮拜天要拿到現金真的很困難」(編
    號９)、「我每天都被錢逼得不知如何，每天有不同的人跟我
    要錢，白天得到處躲說謊！」(編號)、「你說的我都知道
    ，就是以跟他拿錢的時候，我講的話都騙他他從沒有看到錢
    ，他根本不再相信我了」(編號 )、「我哥哥他沒辦法了，
    我今天有去找我的結拜大嫂，編了一套理由去騙她，希望我
    大嫂能幫我籌到錢，我真的是沒辦法」(編號)、「為了你
    、我讓我哥講的一文不值！你要看他罵的話嗎、比罵你更難
    聽、這也不能怪他、因為是我們騙了他的錢、是我們對他說
    謊你能怪他嗎！」(編號）、「我昨天就告訴過你？他沒有
    什麼文件讓他們看、他們不會借我錢？因為在台灣沒有人相
    信我、我欠人家太多錢、我騙人家太多次了」(編號)等語
    ，即可證明，是被告之所以為本件詐欺取財犯行，實係因其
    經濟狀況已經陷於困頓，生活無以為繼，乃以不實之事項對
    告訴人吳陳罔實施詐騙，致使告訴人吳陳罔陷於錯誤而出借
    現金，其有詐欺取財之主觀犯意即客觀行為，已可認定。
㈢、至於被告又聲請傳喚證人葉諺霖，並委由葉諺霖提出其手機
    內通訊軟體暱稱「工程師Jeffery.Scott」之對話（內容為
    證人葉諺霖與該帳號之對話，本院卷第299-317頁），暨主
    張其另案扣押手機中與「Jeffery.Scott」之對話(即附表二
    )，足以證明被告將取得鉅額資產，並非無資力清償部分，
    經查：
　⒈證人葉諺霖於本院審理時證稱：我與Jeffery工程師有用通訊
    軟體聯絡，他大致上有跟我說，被告在英國有龐大資產，因
    為林肯律師把文件帶走，所以搞得很複雜，我有把通訊軟體
    截圖下來，依Jeffery所述，林肯律師已經找不到人，正本
    資料都在林肯律師那邊，可是Jeffery也聯絡不到林肯律師
    ，Jeffery說被告所講的都是真的，被告配偶有留給她龐大
    的資產，這些資料全部都在林肯律師手上，還有結婚證書等
    資料，都在林肯律師手上。Jeffery說有給被告一筆錢360萬
    美元，是虛擬貨幣(本院卷第280-281頁)等語，其中關於所
    稱結婚證書、遺產部分，業經被告於另案提出圖片檔案列印
    附卷，依被告所提出之結婚證書(本院卷第160頁)，其結婚
    日期為107年11月3日，然被告於107年12月26日與暱稱「god
    speed」帳號(被告稱實際通話對象為Jeffery)對話時，仍稱
    ：「我跟他還沒有結婚怎麼可能繼承他的遺產呢！我是臺灣
    人他是英國人怎麼可能繼承呢！」(附表三編號)等語，足
    見被告所提107年11月3日結婚證書係屬偽造甚明。而被告另
    提出林肯律師所傳送之遺囑(同卷第159頁)，其內容有諸多
    顯然錯誤之處，例如：①「佐治亞州南佐治亞州Americus的
    林肯‧伊森」、「在台灣猶他州去世的詹姆斯‧盧瑟福」、「
    死者的遺產價值不超過新罕布爾州規定的貨幣限額」、「本
    文件受新罕布什爾州法律管轄」等語，其中所載台灣猶他州
    並不存在，而新罕布什爾州（New Hampshire）屬美國領土
    ，且「佐治亞州南佐治亞州Americus」為美國喬治亞州（Ge
    orgia）內城市之地名，與被告稱「詹姆斯‧盧瑟福」為英國
    籍、林肯律師為英國律師等情，均不一致。②其中載稱：「
    死者的遺產價值不超過新罕布爾州規定的貨幣限額166,250
    美元」，卻又記載：「吳允祖女士是死者的wu，有權獲得以
    下財產：$1,200,000死者沒有其他資產或財產」等語，導致
    繼承人所繼承之遺產多於被繼承人所遺留之遺產，顯不合理
    。③被告所提出之結婚證書，結婚當事人之一方為「James W
    ilson」，其中文譯名亦非「詹姆斯‧盧瑟福」。④遺囑內容
    記載詹姆斯‧盧瑟福於2017年4月12日死亡，然被告所提出與
    暱稱「godspeed」帳號之對話時間，始於107年3月22日，結
    婚證書日期則為107年11月3日，顯有矛盾，是被告以此辯稱
    並無詐欺犯意，已屬無據。
　⒉被告辯稱有資力償還借款，然其並未因繼承而取得他人財產
    ，已屬明確，而其所稱Jeffery提供之360萬美元借款，以比
    特幣交易等情，依其另案扣案手機之通訊內容顯示，係Jeff
    ery透過通訊軟體向其表示「貸款已經批下來了，但是由於
    我的銀行帳戶限制，銀行說要開一個新的帳戶來放貸，開設
    可容納此金額的帳戶類型最低金額為4541美元，因此您將支
    付此帳戶開設費用」(本院卷第353頁)，而被告委由葉諺霖
    提出之通訊內容則為：「我從銀行借了一筆錢來幫助她解決
    這個問題，但不幸的是它被鎖定了，目前我正面臨法律指控
    ，我希望我現在能幫他，但我的手很緊」、「最後一條指令
    是將價值10,000美元的比特幣存入新建的錢包中，他們會為
    您提供新的12個單詞短語。在錢包升到價值10,000美元的比
    特幣後，這360萬美元將自動移轉到新的錢包中，無須請求
    另一個私鑰即可訪問他。為了安全起見，我只會將金額存入
    他們提供的比特幣錢包地址後，才會提供您12個單詞短語。
    我現在沒有錢，我可以把錢存到地址並解決這個問題」(本
    院卷第299頁、305頁)，姑且不論上開內容之合理性，縱使
    依工程師Jeffery.Scott所稱之上開內容，亦非被告繼承他
    人遺產360萬美元，而是Jeffery另向銀行借貸，被告另需提
    出1萬美元，或以4541美元開設新帳戶方能動用，此與被告
    以繼承遺產之事向告訴人吳陳罔借款並無關連，更何況被告
    所提出之上開對話，與「Jeffery.Scott」通話之時間為110
    年7月間（依對話時間顯示7月8日週四推算，年份應為110年
    ，本院卷第354頁；被告另案扣案手機之通訊時間則為110年
    7月18日，本院卷第365頁），葉諺霖與「工程師Jeffery.Sc
    ott」之對話則為111年7月間，此為其證稱：被告收押之後
    ，她叫我用她的通訊軟體帳號Jeffery聯絡等語在卷(本院卷
    第284頁)，均晚於本件借款時間107至109年間，自無從以此
    反推被告於本件借款時，仍有相當之還款能力而無詐欺取財
    之犯意。更何況依被告於附表三之通話中稱：「我身上剩下
    1200元台幣，我到星期五前要還高利貸20萬」(編號)、「
    我被人限制行動！後天不還高利貸公司的人，我可能會去陪
    我的丈夫」(編號)、「我每天都被錢逼得不知如何，每天
    有不同的人跟我要錢，白天得到處躲說謊！晚上無法入睡，
    三餐不知道吃的東西在哪裡」(編號)、「你是否可以匯100
    0美元給我當生活費及要出去的加油費用！我真的沒錢過日
    子！對不起，要與不要都回我信，走投無路才跟你開口」(
    編號)等語，亦可佐證被告當時已經濟拮据，無法應付龐大
    借款，生活支出亦有困難，而上開對話時間，與本件被告與
    告訴人吳陳罔借款時間均有重疊，是被告辯稱其有還款之能
    力而無詐欺之犯意，當無可採。
　⒊證人葉諺霖並未見過被告所稱英國籍配偶，而其上開與「工
    程師Jeffery.Scott」之對話均透過通訊軟體以文字傳送，
    未曾透過音訊、視訊聯繫，此為其證述在卷(本院卷第284-2
    86頁)，則其通話之對象真實身分為何，本屬無從證明，而
    證人葉諺霖證稱，通話對象不懂中文，是透過翻譯軟體溝通
    (同卷第287-288頁)，被告則稱Jeffery為其英國籍配偶一起
    長大之友人，然依證人葉諺霖所提出之對話紀錄截圖，其中
    9月23日係證人葉諺霖傳送被告手寫信件之翻拍照片，「工
    程師Jeffery.Scott」卻直接以簡體字內容回覆(本院卷第30
    5頁，同樣情況見同卷第315頁)，則「工程師Jeffery.Scott
    」既為英國人而不懂中文，卻能直接辨識被告手寫信件之內
    容並回覆訊息，實有不合理之處，亦難認上開對話內容所稱
    之內容為真，併予敘明。
四、綜上，本件事證已經明確，應依法論罪科刑。　　
參、論罪科刑
一、核被告吳昀芷所為，係犯刑法第339條第1項之詐欺取財罪。
    被告以相同之手法，於附表所示時間對告訴人吳陳罔詐欺取
    取既遂，及於109年11月20日詐欺取財未遂，侵害法益相同
    ，應論以接續犯之一罪。　　
二、駁回上訴之理由
㈠、原判決以被告詐欺取財犯行，事證明確，予以論罪科刑，論
    以刑法第339條第1項之詐欺取財罪，量刑部分審酌被告已有
    數次詐欺前案紀錄，卻不思憑己力以正當方法賺取所需，竟
    貪圖不法利益，自始即無償債之意願，虛構其英國籍前夫留
    有遺產、需支應英國籍前夫醫療費用、殯葬費用與稅金等理
    由，向告訴人借款，使告訴人陷於錯誤而出借18萬元，顯見
    其無視法紀、漠視他人財產權益之心態，所為造成告訴人吳
    陳罔財產損害，亦破壞正常交易秩序，對民眾財產安全及社
    會治安均造成危害，殊為不該；復考量被告犯後態度，未賠
    償損失等客觀情形，兼衡其詐騙手段及詐騙金額，暨其自陳
    ○○畢業、已婚、育有一成年子女、家庭經濟狀況勉持等一切
    情狀，量處有期徒刑9月。沒收部分則說明，被告詐得之18
    萬元，為其犯罪所得，應依刑法第38條之1第1項前段規定宣
    告沒收，於全部或一部不能沒收或不宜執行沒收時，則應依
    同條第3項規定，追徵其價額。核其認事用法尚無違誤，量
    刑亦稱妥適。　　
㈡、被告上訴後，仍以前詞否認犯罪，為無理由，已如上述。
㈢、檢察官上訴意旨略以：被告構成累犯並應加重其刑，已經檢
    察官當庭具體指出證明之方法，即刑案資料查註紀錄表、矯
    正簡表、裁判書類等，且經法院踐行調查、辯論程序，是以
    ，被告前因詐欺、竊盜、偽造有價證券案件，經臺灣高雄地
    方法院以99年度易緝字第163號判決判處有期徒刑3月、3月
    確定；經臺灣高等法院高雄分院以101年度上訴字第1161號
    判決判處有期徒刑2月、3年2月，經最高法院以102年度台上
    字第915號判決上訴駁回確定，上開各罪嗣經法院裁定定應
    執行刑為有期徒刑3年6月，於105年1月、22日假釋付保護管
    束，嗣於106年1月26日保護管束期滿，假釋未經撤銷視為執
    行完畢等情，有臺灣高等法院被告前案紀錄表附卷可佐，其
    於受徒刑之執行完畢後5年以内故意再犯本案，法院自應依
    司法院釋字第775號解釋及上揭最高法院刑事大法庭裁定，
    依刑法第47條第1項論以本案被告累犯及審酌加重其刑。然
    檢察官就被告累犯應加重其刑之事項指出證明方法之具體內
    涵，應於科刑證據資料調查階段就被告之特別惡性及對刑罰
    反應力薄弱等各節，例如具體指出被告所犯前後數罪間，關
    於前案之性質（故意或過失）、前案徒刑之執行完畢情形（
    有無入監執行完畢、在監行狀及入監執行成效為何、是否易
    科罰金或易服社會勞動〔即易刑執行〕、易刑執行成效為何）
    、再犯之原因、兩罪間之差異（是否同一罪質、重罪或輕罪
    ）、主觀犯意所顯現之惡性及其反社會性等各項情狀，俾法
    院綜合判斷個別被告有無因加重本刑致生所受刑罰超過其所
    應負擔罪責之情形，裁量是否加重其刑，以符合正當法律程
    序及罪刑相當原則之要求（最高法院110年度台上大字第566
    0號判決意旨參照），是累犯加重其刑，除應由檢察官舉出
    構成累犯事實之相關證據外，仍應就是否應加重其刑為必要
    之舉證及善盡說服、舉證之責。本件檢察官於起訴書並未記
    載被告構成累犯之事實或證據，亦未主張應適用刑法第47條
    第1項規定加重其刑，而原審公訴檢察官雖於原審量刑程序
    主張：「引用卷內前科表，補充被告之前的前案執行完畢時
    間是在106年1月26日保護管束期滿未經撤銷以執行完畢論」
    等語(原審卷第299頁)，固已表明本件被告構成累犯並請求
    加重其刑之旨，然於量刑辯論時，原審公訴檢察官僅稱：請
    求從重量刑等語，而未就被告有何特別之惡性及對刑罰反應
    力薄弱等應予加重其刑之是由為必要之說明，則原判決既已
    於量刑事由中，考量被告之前科素行，而未依刑法第47條第
    1項規定加重其刑，即難謂漏未考量科刑事項，而有量刑之
    瑕疵，則檢察官若未主張或具體指出證明方法，法院因而未
    論以累犯或依累犯規定加重其刑，基於累犯資料本來即可以
    在刑法第57條第5款「犯罪行為人之品行」中予以負面評價
    ，自仍得就被告可能構成累犯之前科、素行資料，列為刑法
    第57條第5款所定「犯罪行為人之品行」之審酌事項。於此
    情形，該可能構成累犯之前科、素行資料既已列為量刑審酌
    事由，對被告所應負擔之罪責予以充分評價，依重複評價禁
    止之精神，自無許檢察官事後循上訴程序，以該業經列為量
    刑審酌之事由應改論以累犯並加重其刑為由，指摘原判決未
    依累犯規定加重其刑違法或不當(最高法院110年度台上大字
    第5660號判決意旨參照)，是本件檢察官上訴指摘原判決未
    依累犯規定加重其刑而有量刑之違法，尚無理由。
㈣、綜上，本件被告、檢察官之上訴，均無理由，應予駁回。　
肆、應適用之程序法條：刑事訴訟法第368條。
本案經檢察官彭盛智提起公訴、檢察官林容萱提起上訴、檢察官
陳昱旗到庭執行職務。　　　　　　
中　　華　　民　　國　　111 　年　　12　　月　　13　　日
                  刑事第二庭    審判長法　官  楊清安
                                      法　官  陳顯榮
                                      法　官  蕭于哲
以上正本證明與原本無異。
不得上訴。
　　　　　　　　　　　　　　　　　　　書記官  鄭信邦　　
中　　華　　民　　國　　111 　年　　12　　月　　13　　日
附錄本案論罪科刑法條全文
中華民國刑法第339條
（普通詐欺罪）
意圖為自己或第三人不法之所有，以詐術使人將本人或第三人之
物交付者，處5年以下有期徒刑、拘役或科或併科50萬元以下罰
金。
以前項方法得財產上不法之利益或使第三人得之者，亦同。
前二項之未遂犯罰之。
　　　
附表、告訴人吳陳罔交付現金與被告之時間　
編號 時間 地點 帳戶 金額  １ 107年3月23日 臺南市○○區○○里0000號○○○漁會○○○信用分部 ○○○○○○○○○○○號00000000000000號帳戶 20,000元  ２ 107年6月28日   30,000元  ３ 107年7月2日   50,000元  ４  107年11月1日   20,000元  ５ 107年12月18日 臺南市○○區○○00號臺南市○○區農會辦事處 臺南市○○區○○○號00000000000000號帳戶 7,000元  ６ 107年12月19日 臺南市○○區○○里0000號○○○漁會○○○信用分部 ○○○○○○○○○○○號00000000000000號帳戶 5,000元  ７ 107年12月28日   10,000元  ８ 108年6月4日   20,000元  ９ 109年4月8日   10,000元   109年4月8日 臺南市○○區○○00號臺南市○○區農會辦事處 臺南市○○區○○○號00000000000000號帳戶 8,000元 
附表一、被告於另案之供述
編號 案號 相關供述內容 出處  １ 臺灣橋頭地方法院111年度易字第153號、166號 ①108年7月13日15時許，至霍錦華住處，佯稱繼承男友(老公)遺產需要至英國開戶需要1萬美金，向霍錦華索取新臺幣30萬元，及於108年7月18日至8月13日間，向霍錦華拿取共計210萬元。 ②我跟英國先夫是在108年11月3日結婚。 ③110年7月28日至8月13日間，我有向倪孟媛稱因國外遺產稅須給付款項而向其取財物，是我先生在倫敦留下的錢，工程師跟我說需要錢才能拿，所以我才跟他借，是事實。我跟她拿的總額約新台幣200萬。 ④我當時跟霍錦華說我先生107年過世了，然後我媽媽也過世了，然後陸陸續續有一些費用要繳，我跟他說我處理好之後，會盡快還給你，但因為一些事情耽擱了。  ①本院卷二第6-7頁。 ②本院卷二第97。 ③本院卷二第34-35頁。 ④本院卷二第74-75。  ２ 臺灣高等法院臺中分院111年度上易字第595號 ①110年5月我去跟黃揚哲買芒果時，我有跟他說我丈夫留給我在甚麼地方有房子以及一些現金 生活費美金5000元後來還賣了一棟房子美金一億元。 ②108年6月中旬，我跟馮豔紅說我丈夫有一億多的遺產，如果他幫我處理遺產的費用新臺幣110萬元，我會多給他很多的錢，並不是新臺幣1200萬元。 ③109年1月18日偵訊筆錄：我先生是英國人，借錢是因為要繳稅金、遺產稅、手續費等，現在都繳完了。 ④我有跟王愛昀說我會繼承鉅額遺產，我說我丈夫過世了，可以繼承遺產，但金額蠻大的，我是說我把錢處理好，就會把錢分享給大家，我不曉得我繼承多少遺產，我跟她說國外律師告訴我至少有5仟萬美金遺產。 ⑤我在英國跟「詹姆斯•盧瑟福」結婚，我沒有去英國結婚，我跟他交往時，他已經生病，我請律師幫他辦結婚，我實際上有看過他1次，是在印尼。 ⑥我沒有跟英國丈夫見過面，他就心肌梗塞，我沒有見過英國律師。 ⑦我結婚是在108年11月3日結婚，我先生是在107年過世。 ①本院卷二第106頁。 ②本院卷二第106頁。 ③本院卷二第146頁。 ④本院卷二第150頁。 ⑤本院卷二第118頁。 ⑥本院卷二第126頁。 ⑦本院卷二第162-63頁。  ３ 本院111年度上易字第361號 ①黃振億指稱，我於108年9月底至10月初，在臺南市○○區○○○附近某間廟內，稱我老公在英國過世，要把幾千萬元的遺產轉到臺灣，需要用錢而借款，確實有這件事。 ②黃振億陸續借現金給我，計93萬4仟元，應該沒錯，我有準備100萬元要還他。 ①本院卷一第129頁。 ②本院卷一第131頁。 
附表二、被告提出其與Jeffery之網路對話
編號 Jeffery.Scot 吳昀芷 出處 １  ① 我現在只能哭，什麼都 不知道該怎麼辦，身上 也沒有錢，也沒有東西 吃。 你可以找到律師嗎？請他把錢還給我。 到處都是人家在催著我還錢，我不知道該怎麼辦？ 被告白色手機 本院卷 第353頁  ② （親愛的工程師大哥，我不想要待在台灣了，我要回到倫敦去）你來倫敦的時候，你丈夫的東西也會帶走，但我要我們在你離開台灣之前解決所有問題，免得有人追你到倫敦給你添麻煩。     ③ 你今天會去銀行看、是不是被批准了嗎！還是他們自己會聯絡你呢！我好擔心、我到底何時才能回到倫敦   ④ 親愛的吳，我有一個好消息要告訴你。我今天去銀行，貸款已經批下來了，但是由於我的銀行帳戶限制，銀行說我需要開一個新的帳戶來放貸。開設可容納此金額的帳戶類型的最低金額為4541美元，因此您將支付此帳戶開設費用，然後我將提供我要求的所有其他必要文件。     ⑤ 但是我沒有錢了，怎麼辦？   ⑥ 我給你貸款也不容易，如果我能還錢，銀行可以沒收我的財產。你可以看到這對我來說是一項艱鉅的任務，但我只是想幫助你。等你拿到錢再告訴我，我會去銀行開戶，讓他們付錢。  第354頁    ⑦ 他跟你講的我都知道，律師有沒有跟你聯絡？   ⑧ 我還沒有收到他的消息。 我現在很忙，我們稍后再說。祝你今天過得愉快。   ２  ① 倫敦冶金公司是我丈夫留下來一家公司嗎！這是我律師說的。 被告紅色手機 本院卷 第360-361頁  ② 是的，那是你丈夫的公司。     ③ 你認為律師何時才會跟我們聯絡？ 我到底要等到何時律師才會把我丈夫的財產還給我呢？   ④ （你認為律師何時才會跟我們聯絡？）也許當他回到倫敦時。    ⑤ （我到底要等到何時律師才會把我丈夫的財產還給我呢？）你不用擔心，等律師回來，我會幫你拿走你丈夫的所有財產。 我現在要上班了，等我回來再跟你說。 祝你週末愉快。     ⑥ 我真的不知道律師為什麼會如此對待我？這三年多來，一直跟我拿錢？一直用我丈夫的財產威脅恐嚇我。 好吧，大哥注意自己的安全，照顧好自己，上班愉快。   ⑦ （我想瞭解一下這筆錢的貸款是否有拿什麼地產去抵押嗎？）我用我公司從銀行獲得了這筆貸款。  本院卷 第364頁   ⑧ 我真的沒有能力再去借到6999美元？有辦到借到錢的話！我沒有第二句話就去借、我真的借不到了！你說丟給我？是對的、但是我沒有辦法、竟然扣到這麼多錢？不可以從裡面扣、這麼多錢在你那邊的帳戶中、我還要再去借錢？我根本沒有辦法借得到。 大哥你有辦法借到3000美元嗎！我再去借看看剩下的、否則我沒有辦法？真的沒有辦法？我不是哭窮、也不是故意不借錢！真的沒有辦法了，因為那個大姊那邊的錢、全部都  
附表三、被告手機中與自稱英國籍丈夫及Jeffery（2018年12月2
6日之後）之對話
編號 日期 gooodspeed 吳昀芷 出處  １  2018年3月22日  上午12：56  你已加gooodspeed為朋友，現在可以聊天了。 本院卷 第427頁  ２ 2018年3月22日 上午12：56  你可以傳張照片我嗎！讓我知道你是誰，謝謝你感恩。   ３ 2018年3月22日 上午1：05 傳送照片一張 收到，謝謝。   ４ 2018年3月22日 上午1：26 Thank you. Whats your time now How long have you been single    ５ 2018年3月22日 上午6：51  你發信息時，我已經睡了，是凌晨1：30分。 現在剛睡醒是早上6：57分，你早，現在應該是你的就寢時間了。 我單身26年了。   ６ 2018年3月29日 下午10：11  ① 我們結婚後，我要跟隨你，你不能要處在把我一個人都在台灣，我也不可能讓你自己一個人出差去給我教你朋友。 第435頁 右側截圖   ②Hahaha You are seriously romantic and sweet Am going crazy right now      ③ 為了你我願意把工作慢慢慢慢的放下    ④ Thank you my sweet    ７ 2018年4月4日 下午4：37  ① 我該如何向你表達我真的能體會出你對我的愛，我該如何做才能滿足你知道我對你的愛 第441頁 右側截圖   ② I know already If I date you.My aim is to marry you.build a home with you.grow old with you.I am not dating you to pass time with you.I see potential in you.I dont fear commitment,I fear wasting my time.For Christ sake I LOVE YOU Baby      ③ 我知道可是英國跟台灣人結婚不會麻煩嗎？    ④Not true.    ８ 2018年11月30日 下午9：25  ① 我晚上會靜靜的慎重思考，想看看有什麼理由再跟我二哥騙錢，我只能試試看，我沒有把握，因我已經騙他兩次了，連付高利貸的利息總共騙他借我40萬台幣。 第426頁 左側截圖   ②OK      ③ 為什麼飛行員不降落台中清泉岡呢！離我家只要15分鐘就到家了。   ９ 2018年12月1日 下午2：15 ① Pilot keep on reminding me of that  第425頁 右側截圖    ② 然後我晚一點會搭火車到台東媽媽家等你們，雖然我身上的錢不多，但是應該還可以應付得來，一定要等到天亮才能回台中，這樣明白嗎？我會想辦法從我哥哥那邊再騙點錢，可是禮拜六、禮拜天要拿到現金真的很困難，沒有人家裡面會放現金的那個，這一點你明白嗎？    2018年12月26日 下午8：33 ①I get the document.We sell the house immediately  第412頁    ② 時間要多久呢 我跟他還沒結婚怎麼可能繼承他的遺產呢！ 我是台灣人，他是英國人怎麼可能繼承呢！    ③Leave that to meAm already on it      ④ 一大筆錢怎麼能進入台灣我一個女人的帳戶呢！    2018年12月26日 下午8：59  換掉我的近親，我不懂你能告訴我嗎！我需要這筆錢來幫我解套，你明白嗎！ 我怎麼可能成為他的直系親屬，大哥不要忘了我是台灣人，我跟他還沒結婚。    2018年12月26日 下午9：05 Am already preparing marriage certificate that bears your name     2018年12月26日 下午11：38  在漂亮對我來說已經不重要，他已經離開我了。 我要籌到錢困難，我身上剩下1200元台幣，我到星期五前要還高利貸20萬。 第414頁   2018年12月27日 上午1：29  我被人限制行動！後天不還高利貸公司的人，我可能會去陪我的丈夫。    2018年12月27日 上午1：51  詹姆斯你回來，你對我說過你要陪我一起到老，一起死去！你說謊！你怎麼可以把我丟下一個人走，你等我，我很就會去陪你了。    2018年12月27日 上午4：16  我每天都被錢逼得不知如何，每天有不同的人跟我要錢，白天得到處躲說謊！晚上無法入睡，三餐不知道吃的東西在哪裡，親愛的大哥你理解嗎？ 親愛的大哥，我用真誠的心告知你，我現在除了你幫我忙，讓台灣銀行的錢反映幫我，我沒有辦法有錢解套，親愛的大哥你明白嗎！ 第415頁   2018年12月27日 上午4：26  親愛的請你瞭解，幫我度難關，讓台灣銀行的錢快反映才能救我活命，我能跟你團結一起工作。    2018年12月27日 上午6：56  親愛的，你是否可以匯1000美元給我當生活費及要出去的加油費用！我真的沒錢過日子！對不起，要與不要都回我信，走投無路才跟你開口，親愛的對不起，有的話今天匯，銀行要放假了，我真的沒錢過生活了，謝謝您感恩。    2019年1月2日 上午4：57 ① Let me rest.I had a rough day today  第417頁    ② 我昨天我哥罵我後，我很快再去我一個姊妹掏聊天，所以大哥你不要生氣，也不要怪我，他不是有錢的人，他現在沒有工作沒有收入，他的存錢都被我騙走了嗎。他怕我被騙了，因為這筆錢他是跟朋友借的。    2019年1月3日 下午9：15  你說的我都知道，就是以跟他拿錢的時候，我講的話都騙他他從沒有看到錢，他根本不再相信我了，還有他的能力真的有限，我瞭解他，但是我會再跟他說看看。 第418頁   2019年1月4日 下午7：37  我哥哥他沒辦法了，我今天有去找我的結拜大嫂，編了一套理由去騙她，希望我大嫂能幫我籌到錢，我真的是沒辦法。 第419頁   2019年1月8日 下午2：20  你到底要我怎麼做，你告訴我、我不是不幫你、是我無能為力了，我一直都騙人要回台灣，結果都沒有，現在朋友說我的騙子、沒人肯理我。 第422頁 右側截圖   2019年7月22日 上午1：46 ①If I chat your brother up.Can he lend us money  第425頁 左側截圖    ② 不可能，我已經告訴過你我騙他說你們已經在台灣、上次他才會借那麼多錢給我匯給妳、如果現在知道你們還在印尼，我肯定會被他劈死、你這樣要求我們一直借錢，我們真的也會死，我坦白的告訴你，我跟我哥哥都已經山窮水盡的每天被人家要錢，你懂嗎，不是不幫你借錢，是真的沒辦法了。    2019年8月25日 下午1：43  為了你、我讓我哥講的一文不值！你要看他罵的話嗎、比罵你更難聽、這也不能怪他、因為是我們騙了他的錢、是我們對他說謊你能怪他嗎！你們有通過一個放羊的孩子說謊的故事嗎！說謊人家都不相信了到最後羊被狼吃掉了 第423頁 左側截圖   2020年1月18日 下午6：51  你到底要不要回來 我已經再變成詐騙集團的 你可以拿我那麼多錢，現在變成我去騙人家錢，要不要回來呀，找了一整天都不回。 第422頁 左側截圖   2020年2月2日 下午5：23 1 week If police fail to give me back the card  第421頁 右側截圖    我告訴對方、我無法對你承諾、因為在台灣借我錢的人、真的被你跟我騙怕了，對不起。    ok     2020年2月3日 上午11：03  我昨天就告訴過你？他沒有什麼文件讓他們看、他們不會借我錢？因為在台灣沒有人相信我、我欠人家太多錢、我騙人家太多次了。 第421頁   2020年11月30日 下午4：21  你那個照片是大陸的公安，他不是台灣的警察，你胡說八道，你不是在台灣    2020年11月30日 下午4：33  我想知道你明明要到台灣來？你為什麼會跑到大陸去？這個警察是大陸的公安？不是台灣警察？你怎麼騙我說你在台灣    2020年12月19日 下午9：59  你把我害得還不夠慘？我連累到加拿大的朋友！他已經夠窮了？你們還叫我去騙他的錢？ 第420頁